臺灣嘉義地方法院民事判決
111年度嘉簡字第628號
原      告  李信賢  
被      告  陳滄濱  

訴訟代理人  鄒宗育  
            林柏憲  
上列當事人間請求侵權行為損害賠償(交通)事件，原告就本院11
1年度嘉交簡字第320號過失傷害案件提起附帶民事訴訟，經本院
刑事庭以110年度嘉交簡附民字第22號裁定移送前來，本院於民
國111年9月30日言詞辯論終結，判決如下：
    主　　　文
被告應給付原告新臺幣40,623元及自民國111年4月23日起至清償
日止，按年息5％計算之利息。
原告其餘之訴均駁回。
訴訟費用新臺幣1,000元，其中新臺幣677元由被告負擔，餘由原
告負擔。
本判決第1項得假執行。
原告其餘假執行之聲請駁回。　　　　
　　事實及理由
一、原告主張略以：
(一)被告於民國110年6月27日19時31分許，駕駛車牌號碼000-00
    00號自用小客車，沿嘉義市西區友和路由西往東方向行駛，
    途經友和路48號前欲迴車時，原應注意汽車迴車前，應暫停
    並顯示左轉燈光或手勢，看清無來往車輛，並注意行人通過
    ，始得迴轉。而依當時天候晴、夜間有照明光線、路面乾燥
    無缺陷、無障礙物視距良好，並無不能注意之情形。被告竟
    疏未注意同向後方適有原告騎乘車牌號碼000-0000號普通重
    型機車行經該處，被告貿然逕開始左後迴轉，2車因此發生
    碰撞，致原告人車倒地而受有胸部挫傷、左膝部挫傷、左小
    腿擦傷、右手部擦傷、右中指壓砸傷之傷害，而依侵權行為
    請求損害賠償。　
(二)原告因前述之侵權行為受有下列損失：
  1、醫療費用新臺幣(下同)3000元。
　2、工作損失部分：原告任職東泉工程企業有限公司，每日工
     資2800元，受傷期間14天無法工作，損失工資39200元。另
     兼職部分(富胖達股份有限公司)，每日工資約2315元，計
     損失工資收入32410元，合計71610元。 
  3、車損修復費用31484元
　4、精神慰撫金50000元　 　　 
　5、以上請求金額合計為156094元（計算式：3000＋71610＋3148
     4＋50000＝156094）。
(三)並聲明：被告應給付原告156094元，及自起訴狀繕本送達翌
    日起至清償日止，按年息百分之5計算之利息。請准供擔保
    宣告假執行。　　 
二、被告則以：對於111年嘉交簡字第320號所記載之事實沒有意
    見，被告僅負7成責任，車損應折舊、傷勢應以第一次診斷
    證明書所示，原告請求15萬元太高。並聲明：請求駁回原告
    之訴。
三、得心證之理由：
(一)原告主張被告於前揭時地駕駛自用小客車，未注意同向後方
    適有原告騎乘號普通重型機車行經該處，竟貿然開始左後迴
    轉，致原告胸部挫傷等情，有110年度嘉交簡字第320號刑事
    判決在卷可稽，且為被告所不爭執，此部分事實堪以認定。
(二)又自行車紀錄器勘驗畫面、現場照片及原告之傷勢及衛生福
    利部嘉義醫院110年6月27日及110年7月27日診斷證明書觀之
    ，兩造間發生車禍後，原告人車倒地，機車毀損情況非輕，
    衡情車禍當下原告應有施以不小力道緊抓機車，且一般倒地
    時人體會與地面接觸之處產生擦挫傷應與常情無違，是雖原
    告於110年6月27日急診就醫時，診斷證明書上雖無記載除胸
    部挫傷以外之傷勢，然原告於鄰接車禍發生後之3日後再度
    就診，確有經醫生檢查出有左膝部挫傷、左小腿擦傷、右手
    部擦傷、右中指壓砸傷存在，此與原告發生車禍所可能造成
    之傷勢相符，是應可認定原告之胸部挫傷、左膝部挫傷、左
    小腿擦傷、右手部擦傷、右中指壓砸傷傷害均為本件車禍所
    造成，被告此部分答辯並無理由。
(三)按因故意或過失，不法侵害他人之權利者，負損害賠償責任
    ；汽車、機車或其他非依軌道行駛之動力車輛，在使用中加
    損害於他人者，駕駛人應賠償因此所生之損害；又不法侵害
    他人之身體或健康者，對於被害人因此喪失或減少勞動能力
    或增加生活上之需要時，應負損害賠償責任；不法侵害他人
    之身體、健康、名譽、自由、信用、隱私、貞操，或不法侵
    害其他人格法益而情節重大者，被害人雖非財產上之損害，
    亦得請求賠償相當之金額，民法第184條第1項前段、第191
    條之2、第193條第1項、第195條第1項前段分別定有明文。
    查被告於上開時地駕駛車輛貿然迴轉，顯然違反道路交通安
    全規則第106條第5款「汽車迴車前，應暫停並顯示左轉燈光
    或手勢，看清無來往車輛，並注意行人通過，始得迴轉」之
    規定而有過失甚明。另依上開行車紀錄器勘驗畫面觀之，被
    告駕車原先直行後煞車燈亮，車頭向右行駛靠車道外側，而
    此時原告欲從被告左側通過，被告車輛方猛然迴轉，尚難認
    原告即使注意車前狀況仍來的及反應，並無過失，至被告辯
    稱初判表有記載原告有未注意車先狀況之過失，然初判表僅
    為法院參考之資料之一，並無拘束本院之效果，是本件並無
    民法第217條之適用。是被告之過失行為與原告主張之損害
    有相當因果關係，堪以認定，自應負損害賠償責任。
(四)茲就原告請求被告賠償之各項金額，有無理由，分述如下：
 1、醫療費用部分3000元，此部分為被告否認，且原告並無檢附
    相關單據，此部分原告舉證不足，不予准許。
 2、工作損失部分71610元，此部分原告雖有提出薪資證明(見附
    民卷第13頁)證明其於東泉工程企業有限公司工作，且上開
    診斷證明書亦有說明需休養14天，然經本院函詢該公司原告
    有無因本件車禍請假或扣薪之情迄今均未回覆，且原告亦請
    求以卷附資料審酌即可，則原告主張於東泉工程企業有限公
    司，損失工資39200元尚屬舉證不足。另兼職部分(富胖達股
    份有限公司)，雖業據原告提出富胖達六月同期薪資單證明
    其每天兼職工資為2315元(計算式：34725/15=2315)，惟經
    被告否認係原告所賺得之薪資，然參以原告之稅務電子閘門
    109年度確實有富胖達之給付總額為290815元，可見原告並
    非假造職業，被告稱此單據非原告所賺取尚難採信。另本院
    佐以兼職之工作薪資浮動較為劇烈，是認定每日薪資自以上
    開109年度之薪資衡酌較為適當，是原告兼職之每月薪資為2
    4235元(計算式：290815÷12=24235，元以下四捨五入)，每
    日薪資應為808元(計算式：24235÷30=808元，元以下四捨五
    入)，14天之工資應為11312元(計算式：808×14=11312)，此
    部分應予准許。
 3、車損修復費用31484元，原告所騎乘之機車確係為其所有一
    情，此有公路監理電子閘門在卷可憑(見本院卷第35頁)。按
    不法毀損他人之物者，被害人得請求賠償其物因毀損所減少
    之價額；負損害賠償責任者，除法律另有規定或契約另有訂
    定外，應回復他方損害發生前之原狀；損害賠償，除法律另
    有規定或契約另有訂定外，應以填補債權人所受損害及所失
    利益為限，民法第196條、第213條第1項、第216條第1項分
    別定有明文。而所謂請求賠償物被毀損所減少之價額，得以
    修復費用為估定標準，但以必要者為限，例如修理材料以新
    品換舊品，應予折舊（最高法院77年度第9次民事庭會議決
    議參照）。查原告所請求損害是車輛修復費用31484元，零
    件費用21140元，工資8845元，營業稅1499元，此有宏佳騰
    電車汽車保修單可憑，該零件材料係以新品替換舊品，自應
    扣除折舊部分。依行政院所頒固定資產耐用年數表及固定資
    產折舊率表，【機械腳踏車】之耐用年數為3年，依平均法
    計算其折舊結果（即以固定資產成本減除殘價後之餘額，按
    固定資產耐用年數表規定之耐用年數平均分攤，計算折舊額
    ），每年折舊率為3 分之1 ，並參酌營利事業所得稅查核準
    則第95條第6 項規定「 固定資產提列折舊採用定率遞減法
    者，以1 年為計算單位，其使用期間未滿1 年者，按實際使
    用之月數相當於全年之比例計算之，不滿1月者，以1 月計
    」，上開【機械腳踏車】自出廠日108年9月，迄本件車禍發
    生時即110年6月27日，已使用1年10月，則零件扣除折舊後
    之修復費用估定為11,451元【計算方式：1.殘價＝取得成本÷
    ( 耐用年數＋1)即21,140÷(3+1)≒5,285（小數點以下四捨五
    入）；2.折舊額 ＝(取得成本－殘價)×1/（耐用年數）×（使
    用年數）即(21,140－5,285) ×1/3×（1+10/12）≒9,689（小
    數點以下四捨五入）；3.扣除折舊後價值＝（新品取得成本－
    折舊額）即21,140－9,689＝11,451】。是機車修復費用為不
    含稅20296(計算式11451+8845=20296)，加計5%營業稅為213
    11元(計算式20296×1.05=21311，元以下四捨五入)，應予准
    許。
 4、精神慰撫金50000元。按不法侵害他人之人格權，被害人受
    有非財產上損害，請求加害人賠償相當金額之慰撫金時，法
    院對於慰撫金之量定，應斟酌實際加害情形、所造成之影響
    、被害人所受精神上痛苦之程度、雙方之身分、地位、經濟
    狀況及其他各種情形，以核定相當之數額（最高法院51年台
    上字第223號裁判意旨可資參照）。查原告因上開車禍事故
    致身體、健康受侵害，主張因此受有精神上痛苦，應屬有據
    ，自得依民法第195條第1項規定請求被告給付慰撫金。本院
    審酌本件事發經過，並斟酌原告之傷勢、兩造之經濟狀況（
    含兩造稅務電子閘門財產所得調件明細）、身分、地位及生
    活狀況等情狀，認原告請求精神慰撫金5萬元，尚嫌過高，
    應以8000元為適當，超過部分即屬無據，應予駁回。
(五)從而，原告因被告之上開侵權行為，得請求之損害賠償金額
    合計為40623元（計算式：11312＋21311＋8000＝40623）
四、末按給付無確定期限者，債務人於債權人得請求給付時，經
    其催告而未為給付，自受催告時起，負遲延責任。其經債權
    人起訴而送達訴狀，或依督促程序送達支付命令，或為其他
    相類之行為者，與催告有同一之效力；遲延之債務，以支付
    金錢為標的者，債權人得請求依法定利率計算之遲延利息；
    應付利息之債務，其利率未經約定，亦無法律可據者，週年
    利率為百分之5 ，民法第229 條第2 項、第233 條第1 項前
    段、第203 條分別定有明文。綜上，原告依侵權行為法律關
    係，請求被告給付原告40623元及自刑事附帶民事起訴狀繕
    本送達翌日即111年4月23日起至清償日止（見附民卷第21頁
    ），按年息5％計算之利息範圍內，為有理由，應予准許。至
    原告逾此部分之請求，為無理由，應予駁回。
五、本件訴訟事證已臻明確，兩造其餘攻擊防禦方法及所提證據
    ，經審酌後認與本件判決結果不生影響，爰不再逐一論述，
    併此敘明。
六、本判決原告勝訴部分係就民事訴訟法第427條訴訟適用簡易
    程序所為被告敗訴之判決，依同法第389條第1項第3款規定
    ，均應依職權宣告假執行。至原告敗訴部分，其假執行之聲
    請，因訴之駁回已失所附麗，應併予駁回。
七、本件係刑事附帶民事訴訟，而由本院刑事庭移送民事庭者，
    依法不需徵收裁判費，惟本件移送民事庭後，原告因請求車
    損而支出第一審裁判費用1,000元部分，應按兩造勝敗比例
    分擔，較為公允，爰依民事訴訟法第79條，確定本件訴訟費
    用額為1,000元，並諭知兩造訴訟費用負擔之比例如主文第3
    項所示。
中　　華　　民　　國　　111 　年　　10　　月　　21　　日
                  臺灣嘉義地方法院嘉義簡易庭
                                  法　官　謝其達
以上正本係照原本作成。
如對本判決上訴，須於判決送達後20日內向本庭（嘉義市文化路
308之1號）提出上訴狀（均須按他造當事人之人數附繕本）。如
委任律師提起上訴者，應一併繳納上訴審裁判費。
中　　華　　民　　國　　111 　年　　10　　月　　21　　日
                                  書記官  李珈慧